【裁判字號】    96,上訴,1875
【裁判日期】    970128
【裁判案由】    懲治走私條例等
【裁判全文】
臺灣高等法院高雄分院刑事判決        96年度上訴字第1875號
上  訴  人
即  被  告  甲○○
選任辯護人  邱佩芳  律師
            楊瀚濤  律師
            賴玉山  律師
上  訴  人
即  被  告  丁○○
選任辯護人  劉錦勳  律師
            賴鴻鳴  律師
            黃俊達  律師
上  訴  人
即  被  告  己○○
上列上訴人等因違反懲治走私條例案件，不服臺灣高雄地方法院
95 年 度訴字第1965號中華民國96年7 月26日第一審判決（起訴
案號：臺灣高雄地方法院檢察署94年度偵字第16714 號），提起
上訴，本院判決如下：
     主  文
原判決關於甲○○、丁○○、己○○部分撤銷。
甲○○共同私運管制物品進口逾公告數額，處有期徒刑拾月，減
為有期徒刑伍月。如附表所示之刀械沒收。
丁○○共同私運管制物品進口逾公告數額，處有期徒刑陸月，減
為有期徒刑月，緩刑年，並向公庫支付新臺幣拾萬元。如附
表編號貳之刀械沒收。
己○○共同私運管制物品進口逾公告數額，處有期徒刑陸月，減
為有期徒刑月，緩刑年，並向公庫支付新臺幣拾萬元。如附
表編號肆所示之刀械沒收。
     事  實
一、甲○○係從事承攬大陸工藝品運送來臺之人，在大陸地區○○市○○路工藝品商場經營75至78號攤位，並聘雇大陸人士
    王清池為其處理事務，丁○○、己○○及陳開森、劉秀蓮、
    鄭遠清（以上三人均經判處罪刑確定）、林耀章（另經判處
    罪刑在案）、乙○○（另案偵查中）分別明知如附表所示之
    已開鋒之武士刀、手杖刀、匕首、鴛鴦刀、掃刀，係屬「槍
    砲彈藥刀械管制條例」所列管之刀械，亦屬管制物品項目及
    其數額中「甲項」管制進出口物品一所列管之其他兵器；竟
    基於運輸刀械、私運管制物品進口之犯意，於民國93年5 月
    間，各自在大陸地區購買如附表所示之刀械，並攜至甲○○
    所經營上揭攤位，委託運送來台，甲○○經由王清池請示告
    知後，知悉陳開森等人欲行私運如附表所示之刀械入境，2
    人竟基於分別與丁○○、己○○、楊開森、鄭遠清、劉秀蓮
    、林耀章、乙○○共同基於私運管制物品進口、及運輸刀械
    之犯意聯絡，同意予以私運入境，遂由王清池在大陸地區清
    點後，將丁○○、己○○、楊開森、鄭遠清、劉秀蓮、林耀
    章、乙○○各自委託運送之物品（含附表所示之刀械）分別
    裝箱，以貨物併櫃方式，於大陸地區裝櫃於編號：GESU0000
    000 貨櫃內，再利用不知情之TSKAOHSIUNG 之輪船，載運該
    只貨櫃於93年6 月7 日由香港出發，於同年6 月11日抵達高
    雄港。甲○○再向不知情之南瑛實業股份有限公司（下稱南
    瑛公司）負責人朱田江借用該公司名義，於93年6 月13日委
    由「聯豐報關有限公司」以南瑛公司名義向財政部高雄關稅
    局投單辦理進口報關事宜（報單號碼:BD/93/P479/0006），
    嗣於93年6 月14、15日經開櫃查驗後，除申報之物品外，尚
    查獲如附表所示之管制物品匿未申報，始悉上情。
二、案經法務部調查局航業海員調查處高雄站（下稱調查站）移
    送臺灣高雄地方法院檢察署檢察官偵查並聲請以簡易判決處
    刑。
    理  由
一、程序部分（證據能力之審查）：
(一)、被告甲○○於調查站之供述，對被告丁○○、己○○而言，
    雖屬被告以外之人於審判外之供述，惟其與審判中所述不符
    ，本院審酌甲○○於調查站之供述，距案發時間較近，較少
    衡量利害關係，詢問過程亦無違法情事，具有較可信之特別
    情況，且為證明被告丁○○、己○○犯罪所必要，依刑事訴
    訟法第159 條之2 之規定，得為證據。另其於偵查中向檢察
    官所為之供述，本院審酌當時甲○○之心理狀態、並無受到
    外力干擾等情事，認無顯不可信之情事，其供述亦有證據能
    力。再甲○○當時係以被告之身分應訊，基於被告不自證己
    罪之原則，其當無就自己犯行部分為具結之必要，被告丁○○辯稱甲○○偵訊之供述未經具結無證據能力云云，顯無足
    取。另證人朱田江於調查站中之供述，雖屬被告以外之人審
    判外陳述之性質，惟經本院依法提示予以調查，檢察官及被
    告均對此均同意為證據，且經本院審酌該書面作成時無違法
    情事，依同法第159 條之5 第1 項規定，應適宜為本案之證
    據。
(二)、卷附法務部調查局航業海員調查處搜索、扣押筆錄、扣押物
    品目錄表、高雄關稅局扣押貨物、運輸工具收據及搜索筆錄
    、進口報單、法務部調查局航業海員調查處刀械一覽表，被
    告及檢察官均同意為證據，本院審酌該等文書係調查站人員
    等於執行本案公務時所製作，並無不法之情事，認依同法第
    159 條之5 第1 項規定，有證據能力。
貳、實體部分：
一、訊據上訴人即被告甲○○、丁○○、己○○3 人，被告甲○○固不否認在大陸設攤，聘僱王清池從事上開運送大陸工藝
    品來臺之業務之事實；被告丁○○坦承有委託運送工藝品入
    境；被告己○○則坦承在大陸地區有購入附表編號4 之刀械
    ，及委託運送入境；惟均矢口否認有私運管制物品入境、運
    輸刀械等犯行。被告甲○○辯稱本件託運的貨物都是貨主委
    由伊所雇請在大陸地區之王清池辦理承運，王清池不知違法
    ，且伊當時並不在大陸裝貨現場，不知渠等託運物品之內容
    云云；被告丁○○辯稱：扣案刀械不是伊托運，伊在大陸地
    區購買鐘乳石後，由店家送至甲○○在大陸地區之店處包裝
    ，伊不在場，並未目睹裝貨情形，提貨單係嗣後甲○○交給
    伊，本件顯係遭甲○○及其員工利用不熟識之人託運之機會
    ，自行夾帶刀械入境云云；被告己○○則辯稱：伊為大陸人
    士，90年11月6 日始跟臺灣人郭寄安結婚，92年1 月才依親
    來台居住，扣案匕首像水果刀，伊主觀上不知是管制品，又
    伊不太識字，無法辨識扣案匕首是否填列在提單之內，且認
    託運公司打包一起當做1 件乃屬常情，自不能以伊未對提單
    上未登載匕首提出異議，即認知悉扣案物品係屬管制物品，
    另原審量處有期徒刑6 月，又須向公庫支付10萬元，亦屬過
    重云云。
二、惟查：
(一)、前揭編號GESU0000000 貨櫃裝載之木箱，均係被告甲○○在
    大陸廣州市設攤為貨主承運，以併櫃方式經由TSKAOHSIUNG
    輪船自香港運送入境，被告甲○○借用南瑛公司名義委由聯
    豐報關行辦理報關，嗣為高雄關稅局人員會同法務部調查局
    航業海員調查處人員在上揭貨櫃內，如附表所示之箱子內查
    獲刀械之事實，業據被告甲○○供承屬實，核與萳瑛公司負
    責人朱田江於調查站詢問時供述相符，並有提貨單7 紙（見
    調查卷第45至50頁）、法務部調查局航業海員調查處搜索、
    扣押筆錄、扣押物品目錄表各1 紙（見調查卷第3 、4 頁）
    、財政部高雄關稅局中興分局93年6 月16日高興業四字第93
    0215號函暨所附高雄關稅局扣押貨物、運輸工具收據及搜索
    筆錄1 份（見調查卷第51至53頁）、進口報單（BD/93/P479
    /0006 號）1 份（見調查卷第57至69頁）、基隆市警察局92
    年7 月23日基警保民字第0930036505號函暨所附法務部調查
    局航業海員調查處刀械一覽表、申驗刀械相片一覽表各1 份
    、財政府高雄關稅局94年10月17日高普興字第0941017396號
    函暨所附進口報單（BD/93/P479/0006 號）之裝箱明細、發
    票（見偵卷第34至46頁）等資料附卷可稽。
(二)、被告甲○○於調查站詢問時，供稱：「我本身從事大陸工藝
    品進口來台販售……臺灣貨主在大陸購買工藝品後，會……
    將貨物送至廣州市○○路工藝品商場75至78號攤位，由我雇
    用之大陸人士王清池依照貨品目錄逐一清點無誤後，並在貨
    主目視下裝箱編號，製作1 式2 聯之提貨單，由貨主簽認後
    各執1 聯，作為貨物抵台後領取之依據」、「我雇用之廣州
    現場查驗及裝箱人員，確實有告知我臺灣貨主委運刀械進口
    來台之事實……提供予報關行製作報單之裝箱單確實未詳實
    登載」等語（見調查卷第24、25頁），復於檢察官偵查時供
    稱：「我知道有要運武士刀進來」等語明確（見偵卷第15頁
    ），被告甲○○確有私運附表所示之刀械入境，已甚明確。
    雖其辯稱伊在調查站所說之刀械係工藝品之刀械，並非管制
    物品之刀械，在偵查中係因已被查獲，事後知悉，才說有運
    武士刀進來云云，惟甲○○前揭供述就托運貨物之集貨地點
    、處理流程及托運物品包含武士刀等管制刀械等事實均能清
    楚供述，參以被告及王清池係從事進口業務，當熟稔管制進
    口物品之種類，並知悉進口物品應逐一詳實填載商業發票、
    裝箱單以向海關申報進口，然本件提貨單及進口報單暨所附
    之商業發票、裝箱單均未填載扣案刀械（見調查卷第45至51
    、57至69頁，偵卷第35至46頁），顯見貨主（託運人）及運
    送人均知悉運送扣案之刀械均屬違法，而故意省略。況且若
    屬一般工藝品之刀械，在廣州從事查驗工作人員何須特別告
    知被告甲○○要運送刀械？足徵被告甲○○應知悉此次受託
    運送之扣案刀械乃管制刀械。又甲○○已自承查驗人員有告
    知運送刀械，及王清池負責核對裝箱，則其辯稱王清池不知
    違法亦不足採信。此外參酌證人即共同被告己○○、陳開森
    、劉秀蓮、林耀章於原審均供承確有購買如附表所示之刀械
    託運等情（原審卷2 第169 、155 至157 、158 至160 、
    161 至163 頁），另鄭遠清雖否認有託運刀械、乙○○未到
    案，惟甲○○運送過程以及其不可能中間掉包等情，均如前
    述，鄭遠清並經原審判決罪刑確定，乙○○亦經通緝，足認
    渠2人 亦有託運刀械入境。
(三)、另被告丁○○於調查站詢問時供稱：伊在大陸購物後親自送
    至裝貨場，再由現場人員依據渠等提供之貨物目錄逐一核對
    無誤後裝箱，並給渠等1 張提貨單等語（見調查局卷第20、
    21、33頁），核與被告甲○○上揭所述之收貨情節相符，是
    被告丁○○既已親自核對託運物品後，並在渠等之目視下裝
    箱，則渠等對於箱內裝載有管制刀械等情焉能空言不知？且
    大陸地區集貨場之裝箱人員即王清池僅係被告甲○○之員工
    ，王清池亦無任何動機或利益，而無故將扣案管制刀械寄藏
    在被告丁○○及鄭遠清托運之箱子內；再參以被告甲○○於
    本院審理時供稱：「東西運到臺灣後，貨會送到我們公司，
    也不會開箱，我們會將貨個別運送到客戶手裡，東西到我們
    公司時是完整的，也有號碼」、「貨送到我們公司之後，我
    們不會開他的箱子」等語（本院卷第139 、130 頁），足見
    在大陸核對裝箱後到送至客戶手中，為避免與貨主糾紛，均
    不會開箱，據此，被告丁○○之貨物於核對裝箱後雖置於被
    告甲○○及其員工之支配管領下，尚難以此遽認被告甲○○
    於未得被告丁○○之同意下，即私自將扣案管制刀械置入丁○○之貨物箱中。再證人戊○○即本案查稽人員於本院證稱
    「當時我們在查驗有在報單上面紀錄」、「我們是根據裝箱
    單來核對，如有不符的地方，我們會另外寫」、「四十呎的
    貨櫃逐箱取出，再逐箱核對」、「刀子不是一打開就可以看
    到刀子，必須把東西拿出來，才可以看到刀械」、「（你們
    在查驗時是否會把甲箱的東西混到乙箱的東西）應該不會，
    報驗上面都會寫，驗貨紀錄也都會寫」等語，參以卷附裝箱
    明細表上確有逐筆登載查獲之刀械（偵卷第38至46頁）等情
    ，證人戊○○所證上情，堪認屬實。本件應無將他箱查獲之
    刀械誤載為丁○○所託運箱號之可能，被告丁○○所辯甲○○於電話中有向伊表示查驗拆箱時很亂，係別人刀械誤置於
    查丁○○之箱上，證人丙○○於本院審理中證稱拆箱拿出東
    西時，我有要求一定要放在箱子前面，比較好整理，但太多
    單位在看，我們沒有要求他們再歸位云云，均難採為被告丁○○有利之證據。綜合上情，足認扣案如附表編號2 所示之
    武士刀係被告丁○○委託被告甲○○運送來臺，被告丁○○
    均辯稱扣案刀械不是伊所托運云云，不足採信。
(四)、至被告己○○雖辯稱：伊有跟友人到大陸地區買扣案的刀械
    ，但伊不知道這些東西是不合法的云云。然查，被告己○○
    將如附表編號4 所示之匕首5 把委託被告甲○○之員工運送
    時，被告甲○○之員工所交付之提貨單並未載有被告己○○
    所托運之上開匕首，有提貨單1 紙在卷可稽（見調查卷第46
    頁），是若被告己○○果真不知道托運上開匕首來臺係違法
    行為，則依常情，被告己○○應會質疑提貨單上為何並無登
    載上開匕首，然被告己○○對此並未表示異議，顯見其對於
    上開匕首在臺灣應係管制輸入物品等情應知之甚詳，並以此
    方式逃避海關之稽查，而達其私運管制刀械入境之目的。是
    被告己○○上開辯詞要與常理相悖，無足採信。
(五)、被告甲○○、丁○○、己○○復以渠等如有違法行為，屬高
    度風險，運費豈有可能低廉，惟運費多少係託運人與運送人
    所約定之範疇，自不能以此即認定渠等無此部分犯行。
(六)、綜上所述，本案事證明確，被告3 人犯行堪予認定，均應依
    法論科。
三、論罪科刑：
(一)、被告行為後，刑法已於94年2 月2 日修正公布，95年7 月1
    日施行；其中第33條第5 款關於罰金刑最低度、第28條關於
    共同正犯之範圖，均有修正。經整體綜合比較結果，以行為
    時之法律有利於被告，自應應適用修正前規定，附此敘明。
(二)、按懲治走私條例第12條規定之準私運管制物品進口罪，係以
    自大陸地區私運管制物品進入臺灣地區為要件；又行政院依
    懲治走私條例第2 條第4 項（95年5 月30日修正為第3 項)
    所公告之管制物品項目及其數額「甲項」之物品不限數額，
    均屬管制進口物品。如附表所示之刀械，係屬槍砲彈藥刀械
    管制條例所列管之刀械，亦屬管制物品項目及其數額「甲項
    」一中所列之其他兵器，此分別有基隆市警察局92年7 月23
    日基警保民字第0930036505號函暨所附附法務部調查局航業
    海員調查處刀械一覽表、申驗刀械相片一覽表各1 份，及內
    政部96年12月20日內授警字第0960196530號函、財政部96年
    12月24日台財關字第09600548050 號函可憑。核被告甲○○
    、丁○○、己○○所為，均係犯懲治走私條例第2 條第1 項
    之私運管制物品進口罪，及槍砲彈藥刀械管制條例第14條第
    1 項之未經許可運送刀械罪；被告甲○○、王清池分別與丁○○、己○○、陳開森、劉秀蓮、林耀章、乙○○、丁○○
    就上開私運管制物品進口罪及未經許可運送刀械罪犯行，有
    犯意聯絡及行為分擔，應依修正前刑法第28條，均論以共同
    正犯。渠等利用不知情之TSKAOHSIUNG 之船舶人員載運，為
    間接正犯。被告甲○○、丁○○、己○○所犯上開2 罪，均
    係一行為觸犯數罪名，為想像競合犯，應依刑法第55條規定
    ，均從一重論以懲治走私條例第2 條第1 項之私運管制物品
    進口罪。
(三)、原審為被告甲○○、丁○○、己○○論罪科刑之判決，固非
    無見，惟查：(1)、依被告己○○等供述，渠等係先各自購買
    刀械後，始行攜帶至被告甲○○所經營前揭攤之託運，故被
    告甲○○與被告己○○等分別有運輸刀械、私運管制物品之
    犯意，當於託運之時，原判決卻認定「被告甲○○等與陳開
    森等均基於私運管制物品進口及運輸刀械之犯意聯絡，先由
    陳開森等人在大陸地區購買如附表所示之刀械，再依甲○○
    之指示，前往上揭攤位等情」，而認定被告甲○○於陳開森
    等購買如附表所示之刀械前，即有犯意聯絡，與事實不符。
    (2)、原判決對於被告甲○○等何時運送入境等情未予認定，
    且對被告甲○○等所運送之刀械如何合於懲治走私條例中所
    規範之管制物品亦未論述其依據，亦有欠週延。被告甲○○
    、丁○○、己○○否認犯行，雖無理由，惟原判決既有前揭
    可議之處，自應予撤銷改判。審酌被告3 人正值壯年，不思
    以正當方式賺取財物，為貪圖私利率爾走私管制刀械進口，
    對於我國出入境物品之管制危害甚大，對於社會治安亦有重
    大影響，行為確屬不該，且犯後均飾詞狡辯，態度不佳，及
    犯罪動機、檢察官具體求處之刑度等一切情狀，分別量處如
    主文所示之刑，以資儆懲。又另被告3 人上開犯行之犯罪時
    間均在96年4 月24日以前，合於中華民國96年罪犯減刑條例
    所定之減刑條件，應依法予以減刑。另查被告丁○○、己○○並無前科，素行良好，亦有臺灣高等法院被告前案紀錄表
    2 份在卷可稽，且被告丁○○、己○○所走私進口之刀械數
    量不多，茲念渠等僅因一時不慎，致罹刑典，其經此偵、審
    教訓後，應知所警惕，信無再犯之虞，再刑罰固屬國家對於
    犯罪之人，以剝奪法益之手段，所加之公法之制裁，惟其積
    極目的，則在預防犯人之再犯，故對於初犯，惡性未深，天
    良未泯者，若因偶然觸法，即置諸刑獄自非刑罰之目的，是
    本院斟酌再三，認被告丁○○、己○○所宣告之刑以暫不執
    行為適當。又刑法第74條有關緩刑之規定，業於94年1 月7
    日修正公佈，並於95年7 月1 日施行，惟犯罪在新法施行前
    ，新法施行後，緩刑之宣告，應適用新法第74條之規定，有
    最高法院95年度第8 次刑庭會議決議可資參照，是本件有關
    緩刑之宣告，自應直接適用修正後之刑法第74條第1 項第1
    款之規定，均宣告緩刑3 年，以啟自新。本院審酌被告丁○○、己○○所犯情節及犯後態度不佳等情，認有對上開所宣
    告之緩刑附加條件之必要，並命被告丁○○、己○○、鄭遠
    清各向公庫支付新臺幣10萬元。另扣案如附表所示之刀械，
    經鑑定結果，均係屬管制刀械，均為違禁品，不問屬於犯人
    與否，應依刑法38條第1 項第1 款規定，均予宣告沒收。
四、公訴意旨另以林耀章上揭託運之物品中除附表所示6 之刀械
    外，另被查獲有仿冒商標之手錶21支等情，因認被告甲○○
    另犯商標法第82條輸入仿冒商標商品罪嫌。
(一)、公訴意旨認被告甲○○有上開犯行，係以上揭貨櫃中確實查
    獲有仿冒商標之手錶，共犯林耀章亦坦承有託運等情為其論
    據。訊據被告甲○○，否認有上揭犯行，辯稱伊不知情等語
    。
(二)、經查林耀章於調查局供稱伊係於大陸地區購買仿冒手錶等後
    ，再至甲○○經營之前揭裝貨場託運，被告甲○○當時並不
    在場，雖裝箱單及報單內，未登載林耀章託運之仿冒手錶，
    惟甲○○既不在現場，且亦查無證據足認甲○○所聘雇之工
    作人員有告知要託運前揭仿冒手錶等情事，自難遽以裝箱單
    及報單內未登載，即認定甲○○有此部分犯行，因公訴人認
    此與前揭有罪部分有想像競合犯之關係，爰不另為無罪之諭
    知。
據上論結，應依刑事訴訟法第369 條第1 項前段、第364 條、第
299 條第1 項前段，懲治走私條例第2 條第1 項、第11條、第12
條，槍砲彈藥刀械管制條例第14條第1 項，刑法第11條、第28條
（修正前）、第55條、第38條第1 項第1 款、第74條第1 項第1
款、第2 項第4 款，中華民國96年罪犯減刑條例第2 條第1 項第
3 款、第7 條，判決如主文。
本案經檢察官張其主到庭執行職務。
中    華    民    國    97    年    1    月    28    日
                  刑事第三庭    審判長法官  周賢銳
                                      法官  謝宏宗
                                      法官  趙文淵
以上正本證明與原本無異。
如不服本判決應於收受本判決後10日內向本院提出上訴書狀，其
未敘述上訴理由者，並得於提起上訴後10日內向本院補提理由書
狀（均須按他造當事人之人數附繕本）「切勿逕送上級法院」。
中    華    民    國    97    年    1    月    28    日
                                    書記官  賴梅琴
附錄本判決論罪科刑法條：
懲治走私條例第2 條
私運管制物品進口、出口逾公告數額者，處7 年以下有期徒刑，
得併科新臺幣3 百萬元以下罰金。
前項之未遂犯罰之。
第1 項所稱管制物品及其數額，由行政院公告之。
槍砲彈藥刀械管制條例第14條
未經許可，製造、販賣或運輸刀械者，處3 年以下有期徒刑，併
科新臺幣100 萬元以下罰金。
意圖供自己或他人犯罪之用，而犯前項之罪者，處6 月以上5 年
以下有期徒刑，併科新臺幣300 萬元以下罰金。
未經許可，持有或意圖販賣而陳列刀械者，處1 年以下有期徒刑
、拘役或新臺幣50萬元以下罰金。
第 1 項及第 2 項之未遂犯罰之。
附表
┌──┬───┬──┬────────────────┐
│編號│姓  名│箱號│物品名稱及數量                  │
├──┼───┼──┼────────────────┤
│ 1  │陳開森│182 │武士刀1把、手杖刀1把            │
├──┼───┼──┼────────────────┤
│ 2  │丁○○│160 │武士刀3把                       │
├──┼───┼──┼────────────────┤
│ 3  │鄭遠清│109 │武士刀2把                       │
├──┼───┼──┼────────────────┤
│ 4  │己○○│151 │匕  首5把                       │
├──┼───┼──┼────────────────┤
│ 5  │劉秀蓮│170 │武士刀4把                       │
│    │      │173 │鴛鴦刀1把                       │
├──┼───┼──┼────────────────┤
│ 6  │林耀章│191 │武士刀24把、掃刀5把             │
├──┼───┼──┼────────────────┤
│ 7  │乙○○│183 │武士刀13把、鴛鴦刀2把           │
├──┼───┼──┴────────────────┤
│共計│刀  械│武士刀47把、手杖刀1 把、鴛鴦刀3 把、匕│
│    │      │首5 把、掃刀5 把                      │
└──┴───┴───────────────────┘


司法院資訊處製作；財團法人民間司法改革基金會備份。
